【裁判字號】    95,訴,919
【裁判日期】    970313
【裁判案由】    誣告等
【裁判全文】
臺灣士林地方法院刑事判決               95年度訴字第919號
公  訴  人  臺灣士林地方法院檢察署檢察官
被      告  丁○○
選任辯護人  羅行律師
上列被告因誣告等案件，經檢察官提起公訴（94年度偵字第1230
9 號），本院判決如下：
    主  文
丁○○連續犯行使偽造私文書罪，處有期徒刑陸月，減為有期徒
刑月。又犯誣告罪，處有期徒刑拾月，減為有期徒刑伍月。應
執行有期徒刑柒月。
    事  實
一、丁○○於民國84年間，以法定代理人之身分，代理渠未成年
    之女戊○○（69年間生）委任乙○○律師對案外人己○○、
    庚○○、辛○○、壬○○等提起民事損害賠償訴訟，俟訴訟
    判決確定，復委任乙○○向本院及臺灣桃園地方法院聲請民
    事強制執行。嗣於94年5 月間，因與乙○○間關於律師費用
    發生爭執，竟：
（一）明知戊○○已成年，渠業非戊○○之法定代理人，未徵得
      戊○○之同意，即基於行使偽造文書之概括犯意，連續於
      94年5 月20日、同年月23日，在不詳處所，盜用戊○○留
      於家中之印章，蓋在民事解除委任狀與民事起訴狀上，偽
      造表示戊○○解除委任乙○○在臺灣桃園地方法院（下稱
      桃園地院）91年度執字24686 號強制執行事件（下稱桃園
      地院執行程序）為代理人，及表示戊○○對乙○○與甲○○提起請求返還不當得利民事訴訟等意思之文書，並將上
      開民事解除委任狀陳報於桃園地院民事執行處，復持上開
      民事起訴狀向本院士林簡易庭提起民事訴訟而連續行使之
      ，足以生損害於戊○○、乙○○、甲○○及法院民事執行
      與民事訴訟程序之正確性。
（二）迨乙○○就上揭偽造文書犯行，於94年8 月17日向臺灣士
      林地方法院檢察署對丁○○提出刑事告訴後，丁○○明知
      下列各節均為事實：
      1.渠確有偽造文書犯行，乙○○所提告訴並非誣告；
      2.渠自願支付予乙○○之新臺幣（下同）5 萬元，並非委
        託乙○○、甲○○代繳桃園地院執行程序應收之執行費
        ；
      3.乙○○、甲○○前於93年9 月15日向丁○○收取戊○○
        於陽信商業銀行北投分行00000000000 號帳戶（下稱陽
        信銀行帳戶）之存摺及印章，係經丁○○同意，以便授
        權甲○○代理向桃園地院民事執行處陳報帳戶資料，供
        桃園地院民事執行處匯入戊○○應得之執行分配款16萬
        6,824 元後，能逕自帳戶內提領6 萬6,682 元，用以清
        償積欠乙○○受任代理桃園地院執行程序之律師費5 萬
        元，與前同意按執行分配款1 成計算，另外給付之律師
        費後酬1 萬6,682 元等債務。
      詎渠意圖使乙○○及甲○○受刑事處分，於95年1 月3 日
      ，向臺灣士林地方法院檢察署檢察官誣指：
      1.渠未涉有偽造文書犯行，乙○○所提上開刑事告訴為誣
        告；
      2.乙○○、甲○○預收應繳予桃園地院執行程序之執行費
        5 萬元，嗣後執行費均由丁○○自己繳納，乙○○、甲○○溢收該5 萬元未退還，涉犯刑法第336 條第2 項業
        務侵占罪嫌；
      3.乙○○、甲○○明知執行分配款係直接匯入債權人即戊○○帳戶，竟共同向渠詐稱因需至桃園地院執行處領取
        民事賠償款，使渠陷於錯誤，交付戊○○陽信銀行帳戶
        之存摺及印章後，更於93年10月12日，遭甲○○自帳戶
        內詐領6 萬6,682 元，涉犯刑法第339 條第1 項詐欺罪
        嫌；
      4.乙○○、甲○○受委託執行業務，因上開業務侵占、詐
        欺行為，意圖為自己不法之利益，違背其任務，致生損
        害於丁○○，涉犯刑法第342 條第1 項背信罪嫌云云。
（三）嗣經乙○○向臺灣士林地方法院檢察署提出告訴後，經檢
      察官循線偵查，始悉上情。
二、案經乙○○告訴由臺灣士林地方法院檢察署（下稱士林地檢
    署）檢察官偵查起訴。
    理  由
壹、程序事項：
一、按被告以外之人於審判外之言詞或書面陳述，除法律有規定
    者外，不得作為證據；又被告以外之人於審判外之陳述，雖
    不符合同法第159 條之1 至第159 條之4 之規定，但經當事
    人於審判程序同意作為證據，法院審酌該言詞陳述或書面陳
    述作成時之情況，認為適當者，亦得為證據。當事人、代理
    人或辯護人於法院調查證據時，知有第159 條第1 項不得為
    證據之情形，而未於言詞辯論終結前聲明異議者，視為有前
    項之同意，刑事訴訟法第159 條第1 項及第159 條之5 分別
    定有明文。查本判決下列所引用之各該被告以外之人於審判
    外之陳述（包含書面陳述，例如附表一所示戊○○書立之各
    書狀），雖屬傳聞證據，惟除告訴人乙○○於警詢及偵查中
    向檢察官所為之陳述外，餘均經當事人於本院準備程序及審
    判期日中表示無意見而不予爭執，且迄至言詞辯論終結前亦
    未再聲明異議，本院審酌此等證據資料製作時之情況，尚無
    違法不當及證明力明顯過低之瑕疵，亦認為以之作為證據應
    屬適當，故揆諸前開規定，爰逕依刑事訴訟法第159 條之5
    規定，認前揭證據資料均例外有證據能力，合先敘明。
二、至於被告雖爭執告訴人乙○○於警詢及偵查中向檢察官所為
    陳述，無證據能力云云，惟按：
（一）被告以外之人於偵查中向檢察官所為之陳述，除顯有不可
      信之情況者外，得為證據；又被告以外之人於檢察事務官
      、司法警察官或司法警察調查中所為之陳述，與審判中不
      符時，其先前之陳述具有較可信之特別情況，且為證明犯
      罪事實存否所必要者，得為證據，刑事訴訟法第159 條之
      1 第2 項、第159 條之2 分別定有明文。且上開所謂「顯
      有不可信性」、「特別可信性」之情況，係指由陳述者之
      外部客觀情況觀察其是否出於真意陳述、有無違法取其證
      述等情事，並非對其陳述內容之證明力如何加以論斷，二
      者之層次有別，不容混淆。
（二）查告訴人乙○○於偵查中向檢察官所為之陳述，已經具結
      擔保其據實陳述，且被告或辯護人均未主張該等陳述有任
      何違反證人意願而為陳述之情形，自應認有證據能力。至
      於被告稱：此等陳述與事實不符云云，乃本院如何斟酌證
      人全部證述內容及其他調查證據之資料作比較取捨，判斷
      其證據證明力之問題，非得混淆而論為證人陳述有無證據
      能力之憑據。又告訴人乙○○於警詢或偵查中向檢察事務
      官所為之陳述，經核與審判中所為陳述相符，則該等證詞
      與審判中之證述在證據能力有無之判斷應屬相同，自無庸
      審究在外部客觀情況下是否有較可信之特別情況，應有證
      據能力。
貳、實體事項：
一、訊據被告丁○○固矢口否認有何行使偽造私文書或誣告之犯
    行，辯稱：前開民事解除委任狀與民事起訴狀雖均由渠製作
    ，並取用「戊○○」之印章蓋於狀上，復持以向法院陳報解
    除委任乙○○與對乙○○、甲○○提起民事訴訟，但事前有
    經戊○○同意，並無偽造文書問題；至渠對乙○○、甲○○
    所提刑事告訴中指訴之情均為事實，沒有誣告云云。但查：
（一）被告於94年5 月20、23日，製作表示戊○○解除委任乙○○在桃園地院執行程序為代理人，及對乙○○與甲○○提
      起請求返還不當得利民事訴訟等意思之民事解除委任與起
      訴狀，並蓋用戊○○留存於家中之印章於上開文書上，復
      分別持向桃園地院民事執行處陳報解除委任乙○○，向本
      院士林簡易庭提出提起民事訴訟而行使之事實，除經被告
      自白如前，核與證人戊○○於警詢、偵查及審理中所證之
      情相符，且有民事解除委任狀及民事起訴狀分別附於桃園
      地院執行程序卷宗及本院士林簡易庭94年度士簡字第512
      號請求返還不當得利事件（下稱本院民事起訴事件）卷宗
      可參，並經本院調取上開民事執行及起訴事件卷宗查閱無
      誤，堪信屬實。
（二）關於被告以戊○○名義，製作前開民事解除委任狀及起訴
      狀，是否未經戊○○同意而偽造文書，經查：
      1.戊○○早於94年2 月18日，即曾至乙○○之律師事務所
        ，向乙○○表明與其父即被告感情不洽，請乙○○往後
        就受任之相關案件，直接與戊○○本人聯繫，勿再透過
        被告代理，並自此終止被告對戊○○代理權之意，乙○○除依戊○○上述意旨，代擬如附表一編號1 之聲明書
        ，交由戊○○本人確認簽名、蓋指印外，並提出如附表
        二所示之文件，由戊○○追認簽名等情，業據當日在場
        之證人乙○○與甲○○於本院審理時結證明確（見本院
        卷第112-113 、118 、223- 224頁），並有戊○○於本
        院審理時自承確由其簽名、捺印之附表一編號1 聲請書
        與附表二文件影本等在卷可稽（見偵字第12309 號偵查
        卷第22頁，本院卷第160 頁正、反面）。至證人戊○○
        嗣於本案偵查及審理時，雖證稱：當時是乙○○擬好書
        狀要其簽名，因當時施用毒品，神智昏沈，乙○○又騙
        稱要照寫才會領到法院判決的100 多萬元，其誤信才簽
        名云云。然戊○○為被告之女，兩人間父女情誼於94年
        間一時生隙，戊○○故而決意終止被告為其損害賠償事
        件之代理權，並書立如附表一編號1 之聲明後，因恐其
        父即被告遭刑事訴追或其他親誼緣故，刻意在偵審程序
        中迴護被告，為有利被告之證詞，乃人之常情，本難盡
        信其證詞為真。更何況：
        戊○○於94年2 月18日簽立附表一編號1 之聲明書，
          及在附表二文件上簽名、捺印當時，精神狀況清楚、
          正常乙節，已經乙○○與甲○○於證述中肯認無訛，
          並無戊○○所稱施用毒品、神智不清之情形；
        倘依戊○○所述，其於94年2 月間簽署文書時，精神
          狀況已因施用毒品致無法辨明所簽文書之意涵，衡情
          其簽名、寫字之筆跡諒有相當程度之潦草，惟觀上開
          聲明書與文件上戊○○之簽名或註記追認之日期部分
          字跡卻尚稱工整，其中筆劃繁複之「鄭」、「麗」等
          字更皆以繁體書寫，與其在本院精神狀況正常情形下
          當庭簽名相較（見本院卷第159 頁），也無特別潦草
          、難辨之跡，戊○○所謂不知文書內容，神智不清才
          簽名之說，更難信屬實；
        戊○○於84年間，因遭案外人己○○、庚○○、辛○○、壬○○等4 人共同毆打成傷之事實，經法院以民
          事判決己○○等4 人，或己○○與其法定代理人癸○○、子○○，或庚○○與其法定代理人丑○○，或辛○○與其法定代理人寅○○○，或壬○○與其法定代
          理人卯○○應連帶賠償戊○○186 萬8,766 元及法定
          遲延利息確定後，其中己○○與其法定代理人已於91
          年間與戊○○達成和解，共同給付戊○○60萬元之情
          ，同經被告與證人乙○○陳明屬實。至於庚○○、辛○○、壬○○與其法定代理人部分，戊○○雖曾向桃
          園地院民事執行處聲請對彼等財產為強制執行，但其
          於該強制執行程序中僅聲請對辛○○之法定代理人寅
          ○○○如附表三、四所示之不動產為強制執行，其中
          如附表三之不動產經上開強制執行程序拍賣後，所得
          價金與寅○○○之其他債權人分配結果，戊○○僅分
          得16萬6,824 元，該分配款並已於93年10月11日匯入
          戊○○陽信銀行帳戶內，另附表四所示不動產雖於執
          行程序中經鑑價公司鑑定價值約87萬元，但至94年2
          月間，桃園地院執行程序就此執行標的僅進行至查封
          、鑑價與詢價程序，尚未開始拍賣，即因戊○○未依
          執行法院命令將拍賣公告刊登於新聞紙，遭桃園地院
          裁定駁回該部分強制執行之聲請確定，嗣於95年9 月
          11日更因戊○○聲明債務人庚○○、辛○○、壬○○
          與其法定代理人等已無其他可供執行之財產，而由桃
          園地院核發債權憑證，執行程序終結，此經本院調閱
          桃園地院執行程序卷宗查悉甚明。由此可知，戊○○
          於94年2 月18日書立附表一編號1 書狀或附表二文件
          當時，對於庚○○、辛○○、壬○○等三人及彼等法
          定代理人之財產聲請強制執行結果，僅領得分配款10
          餘萬元，縱嗣後對價值約87萬元之附表四財產能順利
          執行終結，且將拍賣所得價金全數分配予戊○○受償
          ，戊○○所得金額也不可能高達100 多萬元，戊○○
          怎可能誤信因簽署如附表一編號1 之書狀，即能領得
          法院判決確定之100 多萬元。
        承上所述，戊○○於偵審程序中證稱：是乙○○詐稱
          可領得100 多萬元，其因施用毒品，神智不清，才在
          乙○○擬好之附表一編號1 或附表二所示之文書上簽
          名云云，不過為迴護被告之詞，不足採信，其於94年
          2 月18日本即決意終止透過被告代理關係，並願繼續
          委任乙○○律師，而簽立如附表一編號1 與附表二之
          文書等情，方屬事實。
      2.乙○○在收到被告向法院提出之民事解除委任狀與起訴
        狀繕本後，即聯絡戊○○到律師事務所來探詢究竟，戊○○曾當場向乙○○說明該等書狀均非其所為，乙○○
        便請戊○○在書狀繕本狀下方自己寫明如附表一編號2
        、4 所示之聲明內容，並簽名、蓋指印；後戊○○亦到
        律師事務所來，向乙○○敘述如附表一編號6 之聲明內
        容，請乙○○依旨代擬後，交由戊○○同意後簽名，戊○○在簽署上開文書時，精神狀況均清楚等情，業經證
        人乙○○於偵查及本院審理時證述明確（見本院卷113-
        116 頁），核與證人甲○○於本院審理時證稱：附表一
        編號2 、4 所示之聲明均為戊○○自己所寫，伊未唸給
        戊○○抄寫，當時戊○○精神狀況正常，另戊○○在事
        務所簽署乙○○代擬之文件前，有先閱覽過內容才簽名
        ，並要求影印一份帶走等情相符（見本院卷第223-231
        頁），且有附表一編號2 、4 、6 所示聲明書狀附卷為
        憑（見同前偵查卷第30-32 、35頁）。而戊○○於偵查
        及本院審理時亦不否認附表一編號2 、4 、6 所示之聲
        明書狀確為其書寫、簽名，其更自承卷附包括附表一編
        號3 、5 、7 在內之聲明狀或撤回起訴狀也為其簽立或
        書寫。綜觀附表一編號2-7 號之聲明書狀內容（附表一
        編號3 、5 、7 號書狀見桃園地院執行程序卷第218 頁
        ，同前偵查卷第33-35 、39頁），戊○○在其內均已清
        楚表明桃園地院執行程序及本院士林簡易庭所收受之民
        事解除委任狀、民事起訴狀等，均非經其本人同意，係
        遭人盜用印章而偽造之意旨，並強調原無意解除委任乙○○律師在桃園地院執行程序為代理人，也無任何向乙○○、甲○○提起民事訴訟之意思甚明。雖戊○○於偵
        審程序均改稱：附表一所示書狀是乙○○擬好或唸誦要
        其抄寫、簽名、蓋指印，因當時施用毒品，昏昏沈沈，
        也不知被告已解除委任乙○○，又誤信乙○○訛稱要照
        寫才會領到法院判決的100 多萬元，所以才寫該等書狀
        或簽名；其在電話中曾同意被告蓋章製作民事解除委任
        狀或起訴狀云云。惟查：
        戊○○與被告間本有父女情誼，戊○○縱於94年間確
          未授權被告製作民事解除委任狀或起訴狀，事後因親
          誼緣故，刻意在偵審程序中迴護被告，乃常情可期，
          業如前述，尤其自承94年2 至6 月間在外與丙○○同
          居，直到同年7 月間才回家與被告同住之戊○○，更
          曾於94年7 月初立具如附表一編號7 之聲明狀，向本
          院士林簡易庭表明，其雖願私下到法院撤回被告冒名
          所提對乙○○、甲○○之民事訴訟，但不敢於94 年7
          月15日庭期到庭，恐遇其父必遭責罵，甚至受迫承認
          有起訴之真意，又預示法院倘其日後承認對乙○○等
          人起訴，也係遭被告所逼等語，後戊○○果於94 年9
          月2 日本院士林簡易庭開庭當日起，至今本案偵審程
          序均為被告有利之證詞，此另參本院民事起訴事件卷
          宗所附之言詞辯論筆錄便可得知（影本見本院卷第48
          頁），故戊○○自94年7 月15日以後改述對被告有利
          之證詞，是否屬實，已足啟疑。
        附表一編號2 、4 所示聲明內容乃由戊○○自己撰寫
          ，並未經人唸誦給戊○○抄寫，另附表一編號6 之書
          狀則是乙○○依戊○○陳述旨意擬稿後，交由戊○○
          同意簽名，戊○○書寫或簽名當時精神狀況均正常等
          情，已經證人乙○○、甲○○證述明確如前，甚至戊○○堅稱曾於94年5 、6 月間陪同到乙○○事務所簽
          立書狀之友人丙○○，到庭也證稱：每次陪戊○○在
          乙○○事務所簽文件時，見戊○○精神狀況都像平常
          一樣，沒有昏昏沈沈的等語明確（見本院卷第148 頁
          ）。又參酌卷存之附表一編號2-7 所示各書狀，其內
          戊○○所書聲明內容或簽名筆跡均字字筆劃工整，與
          其在本院當庭書寫如附表一編號2 聲明內容之相同文
          字相較（見本院卷第159 頁），亦不見特別潦草、難
          辨之處，核與前述一般精神狀態受毒品影響致無法辨
          明文書意涵之人書寫時常見之筆跡狀況顯有不符。再
          附表一編號2-7 所示之書狀簽立時間橫跨數月之久，
          戊○○精神狀態豈可能均維持在施用毒品後之恍惚狀
          況，乙○○又怎都得掌握並利用戊○○神智恰屬不清
          ，一而再，再而三地要求其簽立如附表一編號2-7 號
          意旨重覆之書狀得逞？凡此，均足證戊○○於本案偵
          審程序證稱：因施用毒品，神智不清才簽立如附表一
          所示書狀之說，不僅與常情有違，也與事實不符，不
          可採信。
        法院判決案外人己○○、庚○○、辛○○、壬○○4
          人或各與其法定代理人應連帶賠償戊○○186萬8,766
          元及法定遲延利息確定，戊○○並與己○○及其法定
          代理人以60萬元和解後，雖曾向桃園地院民事執行處
          聲請對庚○○、辛○○、壬○○及其法定代理人之財
          產為強制執行，但經本院查閱該執行程序卷宗，得知
          ：即使到戊○○書立附表一編號2-7 號書狀之94年5
          至7 月7 日為止，戊○○僅分得寅○○○如附表三不
          動產拍賣所得價金其中16萬6,824 元，另附表四所示
          價值僅87萬元之不動產，只進行到鑑價、詢價階段，
          縱使事後順利拍賣並將所得全數分配戊○○，金額也
          不可能達100 多萬元，此外，庚○○、辛○○、壬○○與其法定代理人即別無財產可供執行，戊○○實無
          可能誤信因簽署如附表一編號2-7 所示之書狀給乙○○，即可能領得法院判決之100 多萬元。
        戊○○於本院審理程序中，對於檢察官詰問其既將與
          己○○等人間之民事賠償事宜委由被告處理，為何仍
          願聽從乙○○，在如附表一編號2 、4 號所示書狀上
          寫下聲明內容之問題，固一再堅稱：因當時簽立如附
          表一書狀時，尚不知被告已解除委任乙○○或對乙○○提起民事訴訟，是事後才知道，所以乙○○叫其簽
          名，因信任乙○○就照簽等語明確（見本院卷129 、
          136 、140-141 頁），但倘如戊○○於偵審程序中前
          開證詞，其事前既曾透過電話同意被告於94年5 月20
          、23日，用其名義製狀解除乙○○之委任，並對乙○○、甲○○提起民事訴訟求償，怎可能嗣後於同年5
          月31日、6 月21、22、28日及7 月7 日等日簽立附表
          一編號2-7 所示書狀時，猶不知被告已用戊○○名義
          解除乙○○之委任，或對乙○○、甲○○提起民事訴
          訟之情？尤其戊○○自稱是在電話中同意被告於民事
          解除委任狀與起訴狀上蓋章云云（見本院卷第136-13
          7 頁），然被告卻供稱：是在代寫狀紙之事務所及家
          裡對戊○○提過要解除委任乙○○；在家裡告訴戊○○要告乙○○云云（見本院卷第137 頁），更足徵戊○○在被告利用其名義製作民事解除委任狀、起訴狀
          並持以行使當時，應未知悉被告此舉，更無機會表示
          同意，被告乃冒用戊○○名義偽造該等書狀甚明，否
          則豈可能就戊○○如何同意被告以其名義製作民事解
          除委任狀與起訴狀之重要情節，被告與戊○○所述竟
          有重大差異，而戊○○嗣後在乙○○事務所書立附表
          一書狀時，猶不知被告解除委任乙○○或對之起訴之
          事實。
      3.綜上所述，戊○○早於94年2 月18日，即與被告因感情
        不睦，到乙○○律師事務所向彼表明桃園地院執行程序
        要繼續委任乙○○為代理人之意思，且參當時戊○○所
        書附表一編號1 所示之聲明書內容，戊○○尚提及願支
        付乙○○代理執行程序之律師費後酬等語，嗣乙○○接
        獲法院送達由被告以戊○○名義製作之民事解除委任狀
        與起訴狀繕本後，戊○○更屢赴乙○○之事務所，向彼
        表明其本人確實未解除委任或有意對乙○○、甲○○提
        起民事訴訟，該等民事解除委任狀或起訴狀乃遭盜用印
        章而為，更在精神狀況正常下，書立載明此旨之如附表
        一編號2-7 所示書狀為據，後戊○○於本案偵審程序雖
        到庭為有利被告之證述，明顯僅為迴護之詞，不足採信
        。被告未經戊○○之同意授權，盜用其印章，偽造戊○○名義之民事解除委任狀與起訴狀並持以行使，犯行昭
        然若揭，渠所辯無非卸飾之詞，諉無足採。
（三）被告於95年1 月3 日，向士林地檢署檢察官提出告訴，指
      稱：1.乙○○於94年8 月17日向士林地檢署對丁○○提出
      刑事告訴，指訴被告偽造民事解除委任狀、起訴狀等情，
      乃涉犯刑法第169 條第1 、2 項之誣告罪；2.乙○○、甲○○溢收桃園地院執行程序執行費5 萬元，涉犯刑法第33
      6 條第2 項業務侵占罪嫌；3.乙○○、甲○○明知執行分
      配款係直接匯入債權人即戊○○帳戶，竟共同向渠詐稱因
      需至桃園地院執行處領取民事賠償款，使渠陷於錯誤，交
      付戊○○陽信銀行帳戶之存摺及印章後，更於93年10月12
      日，遭甲○○自帳戶內詐領6 萬6,682 元，涉犯刑法第33
      9 條第1 項詐欺罪嫌；4.乙○○、甲○○受委託執行業務
      ，因上開業務侵占、詐欺行為，意圖為自己不法之利益，
      違背其任務，致生損害於丁○○，涉犯刑法第342 條第1
      項背信罪嫌等語乙節，業據被告供承不諱，且有被告提出
      之刑事告訴狀，及被告為告訴人身分受檢察事務官偵訊之
      筆錄附於臺灣士林地方法院檢察署95年度偵字第10854 號
      偵查案卷內可資佐證（見該案95年度他字第254 號卷第1-
      10、147-148頁），並經本院調取該偵查卷宗查核無誤。
（四）被告連續於94年5 月20日、同年月23日，盜用戊○○印章
      ，偽造表示戊○○解除委任乙○○之民事解除委任狀，及
      偽造表示戊○○對乙○○、甲○○提起民事訴訟之民事起
      訴狀，並行使上開偽造文書之犯罪事實，已經本院認定屬
      實，並詳敘理由如前，乙○○就被告上開犯行，於94年8
      月17日向士林地檢署提出刑事告訴，請士林地檢署檢察官
      開始偵查，自非虛構事實而為誣告，矧被告明知其已涉犯
      前述行使偽造私文書之犯行，竟對士林地檢署提出告訴，
      反指乙○○上開刑事告訴乃誣告，並虛構自己有得戊○○
      同意，才以其名義製作民事解除委任狀、起訴狀之虛偽情
      節，意圖使乙○○受刑事處分甚為明確。
（五）乙○○因代理前揭戊○○對己○○等人之民事損害賠償事
      件之假扣押強制執行程序，曾經被告同意，收受5 萬元律
      師費用之事實，業經證人乙○○、甲○○於本院審理時證
      述明確（見本院卷第123-124 、230 頁），且核卷存由被
      告提出經戊○○於91年10月間簽名出具之授權書（見本院
      卷第22之1 、23頁），其內亦提及戊○○與己○○等人間
      之民事案件，在與己○○及其法定代理人和解後，戊○○
      除要委託乙○○取回被告前為假扣押執行程序所代墊之擔
      保金，並返還被告外，還要委託乙○○向己○○以外之其
      他3 位侵權行為人（按即庚○○、辛○○、壬○○等3 人
      ）對之開始強制執行程序（按即桃園地院執行程序）等語
      ，顯見乙○○除曾受任代理前開桃園地院之本案執行程序
      外，於訴訟程序進行期間，應尚受任代理對己○○等人之
      假扣押執行程序，又證人乙○○、甲○○所述就假扣押執
      行程序事件另收律師費用乙節，核也與一般律師受任收取
      費用之常情並不違背。再戊○○於91年12月間，向桃園地
      院民事執行處對庚○○、辛○○、壬○○等3 人及其法定
      代理人聲請強制執行時，依強制執行法第28條之2 規定，
      其執行標的金額126 萬8,800 元（不滿百元以百元計算）
      已超過5,000 元，以每百元徵收7 角計算（即0.7 ％），
      不過8,881 元，與5 萬元相去甚遠。再被告於偵審程序均
      供承：桃園地院執行程序進行後，不論應繳之執行費8,88
      1 元、郵費1,510 元、不動產價值鑑定費4,200 元、地政
      規費1 萬3,600 元、登報費300 元等執行程序相關費用，
      均陸續由渠與戊○○自行去繳納等語甚明，且有戊○○自
      己名義之匯款與繳費收據、發票等影本存於桃園地院執行
      程序卷宗可考（見該執行程序卷宗第163-166 頁），參酌
      戊○○自聲請上開執行程序卷宗開始，即陳報以乙○○律
      師為送達代收人，嗣執行法院各階段執行程序及收費通知
      ，在被告向法院提出民事解除委任狀以前，均向乙○○在
      臺北市○○區○○路29號之住所送達，有送達證書附於執
      行程序卷宗為憑，可知被告或戊○○就上開各項執行費之
      繳納，均是透過送達代收人乙○○之通知後，方自行到金
      融機構匯款或相關地政機關、鑑定機構、報社等繳費。則
      倘若乙○○所收受之5 萬元，如被告告訴意旨所稱，是預
      收委託代繳的執行程序相關費用，嗣後乙○○收受法院之
      繳費通知，衡情應即自行以預收之代繳金逐筆繳納即可，
      豈可能指示被告另行出資繳費，被告又怎可能一再依囑繳
      費而無異議？被告告訴意旨所稱乙○○、甲○○侵占預收
      代繳執行費5 萬元之說，不僅與證人乙○○、甲○○證述
      之情不符，更與常情大相悖離，顯非事實，以被告對其女
      戊○○本件民事事件參與程度，對此當無不知之理。然被
      告明知於此，卻以該虛構之事實，指稱乙○○、甲○○涉
      犯刑法第336 條第2 項之業務侵占罪而提出告訴，顯屬誣
      告。
（六）乙○○、甲○○曾於93年9 月15日，在乙○○律師事務所
      內向被告收取戊○○於陽信銀行帳戶之存摺及印章，以供
      領取桃園地院民事執行處解送戊○○之執行所得分配款，
      嗣於同年月17日甲○○即代理戊○○具狀向桃園地院民事
      執行處陳報戊○○之陽信銀行帳戶存摺影本，後桃園地院
      民事執行處即於同年10月11日將分配款16萬6,824 元匯入
      戊○○上開帳戶內，甲○○並於翌（12）日持存摺、印章
      領取6 萬6,682 元之事實，為被告供述明確，核與證人乙○○、甲○○於本院審理時結證之情相符（見本院卷第11
      6 、119 、223-224 頁，且有卷存戊○○陽信銀行存摺內
      頁影本、甲○○於陽信銀行臨櫃提款之取款條影本（見本
      院卷第160 頁反面、偵字第12309 號偵查卷第68頁），及
      附在桃園地院執行程序卷宗內，由甲○○代理戊○○向桃
      園地院民事執行處所提之存摺影本陳報狀、桃園地院民事
      執行處解送拍賣所得分配價金通知、發還民事強制執行案
      款通知、案款電匯通知送達證書等可資佐證（見該執行程
      序卷第174-175 、186-187 頁），本院並已調取桃園地院
      執行程序卷宗查核，堪信無訛。又乙○○、甲○○在向被
      告收取戊○○上述存摺、印章時，曾讓被告知悉是要供桃
      園地院民事執行處直接將執行案款匯入戊○○上開帳戶，
      再由甲○○以存摺、印章自帳戶內提領6 萬6,682 元，用
      以清償積欠乙○○於桃園地院執行程序之律師費5 萬元，
      與按執行分配款1 成計算，另外給付之律師費後酬1 萬6,
      682 元債務等情，業據證人乙○○、甲○○於本院審理時
      證述甚明（見本院卷第119 、230 頁），並有被告在其上
      為自己及代理戊○○簽名之附表二所示委託書與附含戊○○存摺內頁影本之收據在卷為憑（見本院卷第160 頁正、
      反面）。且細繹附表二之文書內容，其中：
      1.於93年9 月15日簽立之附表二編號1 委託書內載明「分
        配款『受款帳戶』」存摺印鑑同時交付林小姐（即甲○○）保管」，可見被告交付存摺、印章當時，應明知該
        存摺表彰帳戶是直接收受桃園地院民事執行處匯付分配
        款之帳戶，亦即桃園地院民事執行處是以匯款方式，直
        接將分配款匯入戊○○帳戶內，而非由乙○○、甲○○
        持存摺、印章向桃園地院民事執行處代領分配款現金，
        則乙○○、甲○○即不可能如被告所指訴，明知執行款
        是直接匯入戊○○帳戶，卻向被告詐稱：要拿存摺、印
        章代領執行分配款云云。況倘依被告提出之刑事告訴所
        述，乙○○、甲○○既要代戊○○領取分配款現金，持
        足徵戊○○委託代理意旨之文書及印章便可為之，被告
        又何需多此一舉，將戊○○之存摺連同印章一併交付他
        人，反增帳戶內款項遭盜領之風險，以被告當時年高51
        歲，社會經歷豐富，豈有遭詐騙之可能？更況附表二編
        號1 之委託書更已載明：「分配款受款帳戶存摺印鑑同
        時交付林小姐保管，屆時甲○○得逕行領取本件相關之
        律師費用及酬金」等語，明白授權甲○○得自帳戶內領
        取桃園地院執行程序之律師費用及後酬金。
      2.於93年10月12日簽立之附表二編號2 收據，除記載被告
        代理戊○○收取陽信銀行帳戶存摺正本及印鑑外，右方
        更附有戊○○陽信銀行帳戶存摺內頁影本，該存摺內頁
        上明白顯示93年10月11日桃園地院民事執行處匯入16萬
        6,824 元，翌日即有現金領款6 萬6,682 元之記錄，被
        告於此收據簽名時，對於當日甲○○有自帳戶內領取上
        開現金之事實，當得一目了然，不可能全然無知，若謂
        遭乙○○、甲○○詐騙存摺、印章而盜領款項，何以領
        回存摺、印章當時竟絲毫不為異議，仍在收據上簽名？
        被告告訴意旨所稱被告詐欺之情，更難信為真。
      3.被告雖辯稱前揭委託書在渠簽名當時，只記載到第二行
        第1 個逗點處（按即「茲委託甲○○小姐代理桃園地方
        法院91年度執字第2468號民事執行案件之分配款，」等
        內容），其他後續（按即「分配款受款帳戶存摺印鑑同
        時交付林小姐保管，屆時甲○○得逕行領取本件相關之
        律師費用及酬金」等語）均是空白；至於收據則非渠簽
        名云云，然查，附表二編號1 之委託書內容經電腦打字
        而成，全部字體大小、每字與每行間距均相同，被告及
        其代理戊○○之簽名部分更恰夾在委託意旨本文與日期
        中間，從文書整體外觀來看，已難想像「分配款受款帳
        戶存摺印鑑同時交付林小姐保管，屆時甲○○得逕行領
        取本件相關之律師費用及酬金」等語，是被告簽名後才
        刻意添加上去，況被告在簽名時倘委託書內容已記載至
        第二行第1 個逗點處，以平常標點符號用法而言，顯然
        文書內容未盡，被告豈可能貿然在其上簽名，容任他人
        嗣後加註其未同意之內容。又附表二編號2 之收據上被
        告及其代理戊○○之簽名，光以肉眼與附表二編號1 被
        告自承真正之2 簽名相互稽核，即可見其等勾勒、運筆
        、轉折、字形或氣韻神態上均顯著相似，當係被告簽名
        無誤，被告辯稱委託書簽名時有部分空白，收據則非渠
        簽名云云，無非卸責之詞，不足採信。
      4.承上所述，乙○○、甲○○向被告收取戊○○陽信銀行
        存摺、印章時，曾讓被告知悉是要供桃園地院民事執行
        處直接將執行案款匯入戊○○上開帳戶，再由甲○○持
        存摺、印章自帳戶內提領6 萬6,682 元，以清償積欠乙○○於桃園地院執行程序之律師費5 萬元，與按執行分
        配款1 成計算，另外給付之律師費後酬1 萬6,682 元債
        務等情，已至為明確，乙○○、甲○○向被告收取該等
        存摺、印章或嗣後領款時，均無任何積極傳遞不實訊息
        或消息隱瞞重大訊息之詐欺行為，被告在委託書、收據
        上簽名，更顯示渠同意並確認乙○○、甲○○代收存摺
        以向法院陳報受款帳戶，代收印章以備收受匯款後提領
        律師費與後酬金之事實，被告卻於嗣後向士林地檢署提
        出告訴稱：乙○○、甲○○隱瞞法院執行處會將分配款
        匯入帳戶之訊息，向渠詐稱要代領執行款，而收受存摺
        、印章，嗣後並未經同意詐領6 萬6,682 元，涉犯刑法
        第339 條詐欺罪云云，渠意圖使乙○○、甲○○受刑事
        處分，虛構事實而為誣告，至為灼然。
（七）承上所述，乙○○、甲○○係經被告代理戊○○同意，始
      收受假扣押執行程序律師費，並代收戊○○陽信銀行之存
      摺與印章，向桃園地院民事執行處陳報執行分配款受款帳
      戶，並得授權逕由帳戶內提領6 萬6,682 元，以資清償雙
      方間關於律師費用之債務，乙○○、甲○○2 人並無任何
      業務侵占或詐欺取財之犯行，已敘明如前，彼2 人上開行
      為並無任何意圖為自己不法利益，違背其任務之處，詎被
      告明知於此，竟仍以渠虛構乙○○、甲○○業務侵占、詐
      欺取財之說，更進一步提出告訴，誣指乙○○、甲○○意
      圖為自己不法利益，違背其任務，致生損害於被告而犯刑
      法第342 條第1 項之背信罪，此背信罪之告訴，也屬誣告
      ，當無疑義。
（八）綜上所述，被告盜用戊○○之印章，偽造民事解除委任狀
      與民事起訴狀並持以行使，復意圖使乙○○、甲○○受刑
      事處分，虛構2 人業務侵占、詐欺取財與背信之犯罪事實
      ，向士林地檢署誣告等犯行，事證明確，犯行堪以認定，
      應依法論科。
三、按被告行為後，刑法業於94年2 月2 日修正公布，並於95年
    7 月1 日起施行，應依修正後刑法第2 條第1 項之準據法規
    定，為「從舊從輕」之比較，且比較新舊法時，應就罪刑有
    關之共犯、未遂犯、想像競合犯、牽連犯、連續犯、結合犯
    ，以及累犯加重、自首減輕暨其他法定加減原因（如身分加
    減）與加減例等一切情形，綜其全部罪刑之結果而為比較後
    ，再適用有利於行為人之法律處斷，而不得一部割裂分別適
    用不同之新舊法（最高法院95年度第8 次刑事庭會議決議參
    照）。本院依修正後刑法第2 條第1 項規定，綜合比較刑法
    修法關於本案適用之相關規定，詳如附表五所示。
四、核被告所為，係犯刑法第216 條、第210 條之行使偽造私文
    書罪，及同法第169 條第1 項之誣告罪。被告盜用印章屬偽
    造私文書之部分行為，偽造私文書後持以行使，偽造私文書
    之低度行為為行使偽造私文書之高度行為所吸收，均不另論
    罪。又誣告為妨害國家審判權之犯罪，誣告人者雖有使人受
    刑事或懲戒處分之故意，但衹能就其誘起審判之原因令負罪
    責，故被告雖以一誣告行為同時誣告乙○○及甲○○，仍只
    成立一誣告罪。被告前後2 次行使偽造私文書行為，時間緊
    接，觸犯構成要件相同之罪名，顯基於概括犯意而為，為修
    正前刑法第56條規定之連續犯，應依該條規定，以情節較重
    之一行使偽造私文書罪論，並加重其刑。再被告所犯上開2
    罪，犯意各別、行為互殊，應分論併罰。爰審酌被告並無任
    何犯罪經法院判罪處刑之前科，有臺灣高等法院被告前案紀
    錄表在卷可稽，素行雖佳，然渠因與乙○○間就律師費用發
    生爭執，竟即擅自盜用渠女戊○○之印章偽造文書後持以行
    使，不僅有害於戊○○、乙○○與甲○○，更影響民事執行
    程序與訴訟事件審理之公正、正確性，渠偽造文書犯行遭乙○○提出刑事告訴後，不僅一貫矢口否認犯罪，尚且挾怨構
    詞誣告乙○○與甲○○涉犯誣告或業務侵占、詐欺取財、背
    信等不實罪名，使國家花費無益之司法成本偵查該犯罪，並
    使被害人乙○○、甲○○陷於被訴追之危險、渠犯後至今仍
    無悔意，一再飾詞卸責，再度耗費司法資源於本件之偵查、
    審理，犯後態度不佳，與其犯罪之目的、手段等一切情狀，
    就所犯上開二罪，各量處如主文所示之刑。
五、查本件被告犯罪時間均在96年4 月24日以前，其所犯之罪皆
    符合中華民國九十六年罪犯減刑條例有關減刑之規定，爰依
    該條例第2 條第1 項第3 款之規定，就所犯2 罪各減其刑期
    二分之一，並依同條例第10條第1 項，及修正前刑法第51條
    第5 款規定，就減得之刑，定其應執行刑，以資懲儆。
六、公訴意旨另以：被告丁○○基於使乙○○受刑事處分及懲戒
    處分之犯意，於95年1 月3 日，向臺灣士林地方法院檢察署
    檢察官誣指：乙○○利用戊○○精神耗弱、意識不清之弱點
    ，拐騙戊○○分別於94年2 月18日、6 月22日、6 月28 日
    、7 月7 日，在上址律師事務所，簽署大意為「終止丁○○
    對戊○○代理權」、「撤回對乙○○、甲○○之民事告訴」
    、「確認撤回對乙○○、甲○○民事告訴係戊○○本意」之
    民事聲明狀、民事撤回告訴狀各1 紙及聲明書2 紙（即如附
    表一各編號書狀），並持上開聲明書、民事聲明狀及民事撤
    回告訴狀向本院行使，涉犯刑法第216 條、第210 條之行使
    偽造私文書罪嫌云云，因認被告涉犯同法第169 條第1 項誣
    告罪等語。經查，公訴意旨認被告此部分告訴犯有誣告罪嫌
    ，無非以告訴人乙○○之指訴、證人戊○○之證述，及附表
    一各編號書狀等為其論據。訊據被告則堅決否認犯行，辯稱
    ：上開告訴均係事實，乙○○確利用戊○○精神不濟，騙戊○○去簽署前揭民事聲明狀、撤回告訴狀與聲明書等，當然
    構成刑法上偽造文書罪等語。而：
（一）按犯罪事實應依證據認定之，無證據不得認定犯罪事實，
      刑事訴訟法第154 條第2 項定有明文。又告訴人之告訴係
      以使被告受刑事追訴為目的，是其陳述是否與事實相符，
      仍應調查其他證據以資審認，始得為不利被告事實之認定
      。而認定被告有罪之事實，應憑證據，如未能發現相當之
      證據，或證據不足以證明，自不能以推測或擬制之方法以
      之為裁判基礎；且認定事實所憑之證據，其為訴訟上之證
      明，須達於通常一般之人均不致有所懷疑而得確信者，始
      得據為有罪之認定，倘其證明尚未達到此一程度，而有合
      理懷疑存在時，尚難為有罪之認定基礎；另茍積極之證據
      不足以為被告犯罪事實之認定，即應為被告有利之認定，
      更不必有何有利之證據，最高法院分別著有52年臺上字13
      00號、40年臺上字86號、76年臺上字4986號判例可資參照
      。再誣告罪之成立，以犯人明知所訴虛偽為構成要件，若
      誤認有此事實，或以為有此嫌疑，自不得遽指為誣告，亦
      經最高法院20年上字第717 號判例闡釋甚明。
（二）查戊○○在簽立如附表一各書狀當時，精神狀況正常，並
      無被告告訴狀所稱之精神耗弱、意識不清之情形，且乙○○不可能以「能領得法院判決之100 多萬元」云云，騙得
      戊○○簽立上開書狀等情，雖能由公訴意旨所舉之乙○○
      與戊○○之證詞及附表一所示各書狀得到相當之佐證，本
      院也肯認上情確屬事實，並敘明理由在前。但此為戊○○
      書寫附表一各書狀時之客觀情狀，被告在提告訴當時，主
      觀上對此是否有所認識，為使乙○○受刑事處分，才故意
      虛構與上開事實不符之情節來誣告乙○○，尚難得知。
（三）至告訴人乙○○於本院審理時固指稱：彼認為被告知道戊○○在事務所寫的附表一各書狀都是基於自己自由意願所
      寫，因為戊○○這樣寫心裡沒有壓力，被告不會誤解是偽
      造或戊○○違反自己意願而書寫，因為被告與戊○○已經
      鬧翻，戊○○不能諒解被告將錢丟在她身上，所以戊○○
      有寫這些不利於被告的書狀，被告應該不會懷疑等語（見
      本院卷第121 頁）。但被告於戊○○簽立附表一各書狀時
      並未在場，對於戊○○當時之精神狀況如何，是否有遭告
      訴人乙○○誘使簽立書狀等情，並未親自見聞，衡情當僅
      能從戊○○轉述得知，而告訴人乙○○也僅片面接觸來事
      務所簽立書狀之戊○○，至於戊○○如何向被告轉述其在
      乙○○事務所簽立書狀之緣由，也未親自見聞，故乙○○
      上揭關於「被告知道戊○○在事務所書寫附表一各書狀是
      基於自由意願所寫」之證詞，核不過為告訴人自己依所見
      戊○○之舉止反應（戊○○這樣寫心裡沒有壓力），或者
      戊○○向彼陳述與被告感情不睦等情節（已經鬧翻了；不
      能諒解被告將錢丟在她身上），片面推測之詞而已，尚難
      逕為被告不利之證明。尤其被告供稱：渠赴法院閱卷發現
      如附表一編號2 至7 號之書狀，問戊○○，戊○○便稱是
      其施用毒品，精神不濟，又遭乙○○騙稱簽立書狀就能領
      到法院判決之100 多萬元才簽的，所以渠認為乙○○此舉
      構成刑法上偽造文書等語明確，經核與戊○○自94年9 月
      間在本院士林簡易庭受訊起，至本院偵審程序證稱之簽立
      書狀過程情形相吻合，更有合理懷疑，足認戊○○到乙○○事務所簽立附表一各書狀後，遇被告質問時，可能因畏
      懼責罵或其他親誼緣故，才向被告謊稱：簽書狀時精神狀
      況不佳，都是乙○○誘騙其簽名云云，致使被告主觀上錯
      認戊○○是在此情節下簽立書狀，加以被告法律常識不足
      ，不解刑法上偽造私文書罪之成立，須以無權製作文書之
      人假冒名義人名義製作虛構內容之文書為要件（最高法院
      20年上字第1050號判例意旨參照），因而誤認戊○○因精
      神狀況不佳遭誘使簽立書狀，也構成偽造文書罪嫌，故而
      對乙○○提出前揭刑事告訴。
（四）綜合上述，公訴意旨所舉諸般事證均無法證明被告主觀上
      明知所告訴乙○○偽造文書之情乃屬虛構，本院亦有合理
      懷疑，認被告可能因誤認乙○○有涉犯偽造文書之嫌疑而
      提刑事告訴。此外，則查無其他積極證據，足以排除上開
      合理懷疑，以供本院確信被告涉有此部分誣告犯行，揆諸
      前開說明，本應為無罪之諭知，然公訴意旨認此部分誣告
      罪之成立，與前述論罪科刑之誣告罪部分乃事實上同一誣
      告行為，為實質一罪關係，爰不另為無罪之諭知，末以敘
      明。
據上論斷，應依刑事訴訟法第299 條第1 項前段，刑法第2 條第
1 項前段，第216 條、第210 條、第169 條第1 項，修正前刑法
第56條、第51條第5 款，中華民國九十六年罪犯減刑條例第2 條
第1項第3款、第10條第1項，判決如主文。
本案經檢察官白忠志到庭執行職務。
中    華    民    國    97    年    3     月    13    日
                  刑事第三庭審判長法  官  杜惠錦
                                  法  官  江翠萍
                                  法  官  梁哲瑋
以上正本證明與原本無異。
如不服本判決，應於收受送達後10日內向本院提出上訴書狀，其
未敘述上訴之理由者並得於上訴期間屆滿後20日內向本院補提理
由書（均須按他造當事人之人數附繕本）。
                                  書記官  陳玉瓊
中    華    民    國    97    年    3     月    20    日
附表一
┌─┬────┬─────────────────────────────┬────┐
│編│        │       戊○○聲明之位置、日期、內容                       │戊○○出│
│  │書狀名稱├────┬────┬───────────────────┤具聲明狀│
│號│        │位  置  │日    期│         內            容             │之對象  │
├─┼────┼────┼────┼───────────────────┼────┤
│1.│聲明書  │書狀本文│94.2.18 │本人茲聲明自即日起終止家父丁○○對本人│乙○○  │
│  │        │        │        │之一切代理權，目前進行中之由陳律師代理│        │
│  │        │        │        │之強制執行（桃園地方法院九十一年度執字│        │
│  │        │        │        │第二四六八六號，本人依約仍應續行支付執│        │
│  │        │        │        │行或和解所得之一成為律師後酬），日後有│        │
│  │        │        │        │關案件之聯繫請陳律師逕向本人為之，並請│        │
│  │        │        │        │陳律師此後勿再告知任何有關本人之事務予│        │
│  │        │        │        │家父知悉（家父此前為本人支出之律師費，│        │
│  │        │        │        │本人會自行與伊解決）                  │        │
├─┼────┼────┼────┼───────────────────┼────┤
│2.│被告偽造│同左書狀│94.5.31 │本紙書狀是假的，我不知為何會有本書狀，│乙○○  │
│  │之民事解│下方    │        │上面的章也不是我蓋的，我仍然要繼續委託│        │
│  │除委任狀│        │        │乙○○律師及其助理甲○○辦理本件強制執│        │
│  │        │        │        │行，請陳律師續辦。                    │        │
├─┼────┼────┼────┼───────────────────┼────┤
│3.│民事聲明│書狀本文│94.6.21 │本狀附件一之文件（指被告偽造之民事解除│臺灣桃園│
│  │狀      │        │        │委任狀）並非本人所撰，自不生效力，請鑒│地方法院│
│  │        │        │        │核。                                  │民事執行│
│  │        │        │        │                                      │處      │
├─┼────┼────┼────┼───────────────────┼────┤
│4.│被告偽造│同左書狀│94.6.21 │我完全不知有這份起訴狀，後面具狀人的章│乙○○  │
│  │之民事起│第1 頁下│        │也不是我蓋的，這起訴不是我的意思，我跟│        │
│  │訴狀    │方      │        │陳律師或甲○○小姐並無任何律師費的爭執│        │
│  │        │        │        │（包括前金，後謝）。就算有，我也正式拋│        │
│  │        │        │        │棄，並請繼續為我辦理桃園法院民事執行處│        │
│  │        │        │        │的強制執行（91執金字第24686 號），謝謝│        │
│  │        │        │        │（約定的一成後謝酬金均照付）。        │        │
│  │        ├────┤        ├───────────────────┤        │
│  │        │第6頁「 │        │這不是我蓋的章                        │        │
│  │        │戊○○」│        │                                      │        │
│  │        │印文下方│        │                                      │        │
├─┼────┼────┼────┼───────────────────┼────┤
│5.│民事撤回│書狀本文│94.6.22 │一、本人聲明撤回本件起訴之全部。      │本院士林│
│  │起訴狀  │        │        │二、本人並未提起本件訴訟，不知誰擅用本│簡易庭  │
│  │        │        │        │    人名義起訴，本人茲明確聲明與乙○○│        │
│  │        │        │        │    律師、甲○○小姐並無任何律師費之爭│        │
│  │        │        │        │    執，就算有，在此也正式向法院聲明拋│        │
│  │        │        │        │    棄此項權利，請副知乙○○律師及巳○│        │
│  │        │        │        │    ○小姐。又本人早已請乙○○律師繼續│        │
│  │        │        │        │    為本人辦理桃園地方法院之強制執行（│        │
│  │        │        │        │    案號九十一年度執字第24686 號）。  │        │
├─┼────┼────┼────┼───────────────────┼────┤
│6.│民事聲明│書狀本文│94.6.28 │6 月22日我寫的撤回狀，法院如果要確認我│本院士林│
│  │狀      │        │        │的身份，請直接撥我手機，電話是00000000│簡易庭  │
│  │        │        │        │00，我可以直接到法院來（我的身分證遺失│        │
│  │        │        │        │，可不可以用其他證件替代？），但是希望│        │
│  │        │        │        │不要跟父親碰到面，起訴狀上所寫的地址：│        │
│  │        │        │        │臺北市○○區○○街399 之5號2 樓是錯的 │        │
│  │        │        │        │，我不可能收得到，起訴狀上面的章也不是│        │
│  │        │        │        │我的，如果要寄文件給我，請寄到我現在的│        │
│  │        │        │        │地址：臺北市○○區○○路74巷4 弄20號，│        │
│  │        │        │        │我已經撤回了，希望開庭不要叫我去，謝謝│        │
├─┼────┼────┼────┼───────────────────┼────┤
│7.│聲明狀  │書狀本文│94.7.7  │7 月15日開庭前我可以隨時去法院確認撤回│本院士林│
│  │        │        │        │的意思，但是我不敢去開庭，遇到爸爸我會│簡易庭  │
│  │        │        │        │被罵死，爸爸以後一定也會逼我承認起訴是│        │
│  │        │        │        │真的，如果以後我承認起訴是真的也是被逼│        │
│  │        │        │        │的，希望7 月15日開庭前能叫我去確認身份│        │
│  │        │        │        │，7 月15日我不去開庭，以後也不去。    │        │
└─┴────┴────┴────┴───────────────────┴────┘
附表二
┌─┬────┬──────────────────────────────┬────┐
│編│文件名稱│文件內容                                                    │備註    │
│號│        │                                                            │        │
├─┼────┼──────────────────────────────┼────┤
│1.│委託書  │茲委託甲○○小姐代領桃園地方法院九十一年度執字第二四六八六號│        │
│  │        │民事執行案件之分配款，分配款之受款帳戶之存摺印鑑並同時交付林│        │
│  │        │小姐保管，屆時林小姐得逕行領取本件相關之律師費用及酬金      │        │
│  │        │                                委託人：戊○○              │        │
│  │        │                                代理人：丁○○              │        │
│  │        │中    華    民    國    九十三    年    九    月    十五  日│        │
├─┼────┼──────────────────────────────┼────┤
│2.│收據    │茲代戊○○收取右開存摺正本及印鑑（代理人切結確有代領之權，如│收據右方│
│  │        │有不實願負法律責任）                                        │附有辰○│
│  │        │                          立據人：戊○○（代）              │○陽信銀│
│  │        │                          代理人：丁○○                    │行存摺內│
│  │        │中    華    民    國    九十三    年    十    月    十二  日│頁影本。│
└─┴────┴──────────────────────────────┴────┘
附表五（修正後刑法下稱新法，修正前刑法下稱舊法）：
┌──┬───────────┬───────────┬──────┬─────────┐
│編號│     新法規定         │      舊法規定        │個別比較結果│    理由及根據    │
├──┼───────────┼───────────┼──────┼─────────┤
│ 一 │第56條                │第56條                │舊法第56條  │1.連續數行為而犯同│
│    │（刪除）              │連續數行為而犯同一之罪│            │  一之罪名，均在新│
│    │                      │名者，以一罪論。但得加│            │  法施行前者，新法│
│    │                      │重其刑至二分之一。    │            │  施行後，應依新法│
│    │                      │                      │            │  第2 條第1 項之規│
│    │                      │                      │            │  定，適用最有利於│
│    │                      │                      │            │  行為人之法律。被│
│    │                      │                      │            │  告連續數行為而犯│
│    │                      │                      │            │  同一罪名，且均在│
│    │                      │                      │            │  新法施行前，因新│
│    │                      │                      │            │  法業已修正刪除連│
│    │                      │                      │            │  續犯之規定，而應│
│    │                      │                      │            │  予數罪併罰，則因│
│    │                      │                      │            │  新法並無較有利被│
│    │                      │                      │            │  告之情形，應適用│
│    │                      │                      │            │  舊法。          │
│    │                      │                      │            │2.最高法院95年度第│
│    │                      │                      │            │  八次刑事庭會議決│
│    │                      │                      │            │  議五(四)參照。  │
├──┼───────────┼───────────┼──────┼─────────┤
│ 二 │第51條第5款           │第51條第5款           │舊法第51條第│1.新法第51條第5款 │
│    │宣告多數有期徒刑者，於│宣告多數有期徒刑者，於│5款         │  提高多數有期徒刑│
│    │各刑中之最長期以上，各│各刑中之最長期以上，各│            │  合併應執行之刑不│
│    │刑合併之刑期以下，定其│刑合併之刑期以下，定其│            │  得逾30年，新法施│
│    │刑期。但不得逾30年。  │刑期。但不得逾20年。  │            │  行後，應依新法第│
│    │                      │                      │            │  2 條第1 項之規定│
│    │                      │                      │            │  ，適用最有利於行│
│    │                      │                      │            │  為人之法律。裁判│
│    │                      │                      │            │  確定前犯數罪，其│
│    │                      │                      │            │  中一罪在新法施行│
│    │                      │                      │            │  前者，亦同。    │
│    │                      │                      │            │2.本案被告於裁判確│
│    │                      │                      │            │  定前犯數罪，該數│
│    │                      │                      │            │  罪均於新法施行前│
│    │                      │                      │            │  所犯，因新法並無│
│    │                      │                      │            │  較有利被告之情形│
│    │                      │                      │            │  ，應適用舊法之規│
│    │                      │                      │            │  定。            │
│    │                      │                      │            │3.最高法院95年度第│
│    │                      │                      │            │  八次刑事庭會議決│
│    │                      │                      │            │  議五(一)參照。  │
├──┼───────────┴───────────┴──────┴─────────┤
│綜合│綜合上述各條文個別修正比較之結果，應整體適用被告行為時舊法相關規定論處。        │
│比較│                                                                                │
└──┴────────────────────────────────────────┘

司法院資訊處製作；財團法人民間司法改革基金會備份。
